臺灣基隆地方法院民事裁定  
110年度輔宣字第9號
聲  請  人  李寶琴  


相對人即受
輔助宣告人  林宣有  

上列聲請人聲請對相對人輔助宣告事件，本院裁定如下：
     主   文
宣告林宣有（男、民國00年0月00日生、身分證統一編號：Z0000
00000號）為受輔助宣告之人。
選定李寶琴（女、民國00年0月00日生、身分證統一編號：Z0000
00000號）為受輔助宣告之人之輔助人。
聲請費用新台幣壹仟元由受輔助宣告之人負擔。
    理  由
一、聲請意旨略以：聲請人為相對人之母，相對人因智能障礙，
    致為意思表示或受意思表示，或辨識其意思表示之效果，顯
    有不足，為此聲請對其為輔助之宣告，並聲請選任聲請人為
    輔助人等語。
二、按對於因精神障礙或其他心智缺陷，致其為意思表示或受意
    思表示，或辨識其意思表示效果之能力，顯有不足者，法院
    得因本人、配偶、四親等內之親屬、最近一年有同居事實之
    其他親屬、檢察官、主管機關或社會福利機構之聲請，為輔
    助之宣告，民法第15條之1第1項定有明文。次按受輔助宣告
    之人，應置輔助人；輔助人及有關輔助之職務，準用第1095
    條、第1096條、第1098條第2項、第1100條、第1102條、第1
    103條第2項、第1104條、第1106條、第1106條之1、第1109
    條、第1111條至第1111條之2、第1112條之1及第1112條之2
    之規定，民法第1113條之1復有明定。是法院選定輔助人時
    ，應依受輔助宣告之人之最佳利益，優先考量受輔助宣告之
    人之意見，審酌一切情狀，並注意下列事項：一受輔助宣告
    之人之身心狀態與生活及財產狀況；二受輔助宣告之人與其
    配偶、子女或其他共同生活之人間之情感狀況；三輔助人之
    職業、經歷、意見及其與受監護宣告之人之利害關係；四法
    人為輔助人時，其事業之種類與內容，法人及其代表人與受
    輔助宣告之人之利害關係，此觀之前揭條文準用民法第1111
    條之1規定即明。
三、經查：
  ㈠聲請人主張之前揭事實，業據其提出戶籍謄本為證，復經本
    院囑託長庚醫療財團法人基隆長庚紀念醫院對相對人之精神
    及心智狀況為鑑定，其鑑定結果略以：林員（即相對人）目
    前可與人交談，但常常無法聚焦回答，生活自理能力不佳（
    洗澡洗不乾淨、可表達如廁需求但不會自己去廁所、穿著不
    會依據氣候冷熱調整等），生活由母親及復健中心工作人員
    協助。其生活狀況及現在身心狀態經檢查結果：可行走，意
    識清楚，外觀衣著尚整齊，表情淡漠、波動侷限。接受、維
    持及保存外界訊息之能力尚存，有可溝通之口語能力，但回
    答較為重複，會有詞不達意之狀況，思考內容貧乏，當下無
    明顯躁動行為。日常生活事務需人幫忙，可自行購買三餐，
    但不會計算金額，店家找錢時亦不會拿取，雖有去日間復健
    中心，然幾乎無主動之社交活動。綜合以上所述，林員之過
    去生活史、疾病史、身體檢查及精神狀態檢查結果，認目前
    林員因「思覺失調症；自閉症；強迫症」，致其為意思表示
    、受意思表示和辨識其意思表示效果之能力已達「顯有不足
    」之程度，可為「輔助宣告」等語，有長庚醫療財團法人基
    隆長庚紀念醫院110年12月3日長庚院基字第1101100107號函
    附精神鑑定報告書乙件在卷可按。綜合上情，足認相對人確
    因心智缺陷，致其為意思表示或受意思表示或辨識其意思表
    示效果之能力顯有不足，故聲請人聲請對相對人為輔助之宣
    告，為有理由，應予准許。
  ㈡又本院參酌上開鑑定報告、聲請人之主張及本院卷內相關證
    據資料，認聲請人為相對人之母，係相對人之至親，並負擔
    相對人之生活及照顧費用，彼此依附關係親密，自適宜擔任
    相對人之輔助人，且相對人最近親屬即其胞弟林宏政、舅舅
    李清波、李清和、李德和、舅媽陳素珍均同意由聲請人擔任
    相對人輔助人，有聲請人提出親屬會議同意書在卷可稽。故
    本院綜合上情，認由聲請人擔任相對人之輔助人，應能符合
    相對人之最佳利益，爰選定聲請人為相對人之輔助人。
四、末按依民法第15條之2規定可知，受輔助宣告之人並未喪失
    行為能力，且依法並未完全剝奪其財產處分權。復參酌民法
    第1113條之1規定，並無準用同法第1094條、第1099條及第1
    099條之1、第1103條第1項規定，亦即受輔助宣告人之財產
    ，不由輔助人管理，輔助人對於受輔助宣告人之財產，自無
    依規定會同經法院或主管機關所指定之人開具財產清冊，並
    陳報法院之必要。而本件相對人之精神或心智狀況未達監護
    宣告之程度，經本院對相對人為輔助宣告，依前揭說明，本
    件自毋庸指定會同開具財產清冊之人，附此敘明。
五、依家事事件法第177條第2項、第164條第2項，裁定如主文。
中　　華　　民　　國　　110 　年　　12　　月　　24　　日
                   家事法庭     法  官　黃永定  
以上正本係照原本作成。
如對本裁定抗告須於裁定送達後10日內向本院提出抗告狀。
中　　華　　民　　國　　110 　年　　12　　月　　24　　日
                                書記官　佘筑祐